【裁判字號】    97,台上,1673
【裁判日期】    970808
【裁判案由】    請求確認委任關係不存在
【裁判全文】
最高法院民事判決            九十七年度台上字第一六七三號
上   訴   人  甲 ○ ○
              乙○○○
              丙 ○ ○
              丁 ○ ○
              戊 ○ ○
              己 ○ ○
              庚 ○ ○
兼 上列一 人
法 定代理 人  丑 ○ ○
上列八人共同
訴 訟代理 人  蘇 吉 雄律師
              陳 雅 娟律師
被  上訴  人  美德加油站股份有限公司
法 定代理 人  寅 ○ ○
被  上訴  人  辛 ○ ○
              壬○○○
              癸 ○ ○
              子 ○ ○
上列當事人間請求確認委任關係不存在事件，上訴人對於中華民
國九十六年十二月十二日台灣高等法院高雄分院第二審判決（九
十五年度上字第一六六號），提起上訴，本院判決如下：
    主  文
上訴駁回。
第三審訴訟費用由上訴人負擔。
    理  由
本件上訴人主張：被上訴人美德加油站股份有限公司（下稱美德
公司）於民國七十九年十二月十日設立，資本總額為新台幣（下
同）五百萬元，股份總數為五十萬股，未發行股票，設立時股東
名簿上記載之股東、股份分別為：訴外人曾美德、被上訴人子○
○各十五萬股，訴外人曾陳松蘭、被上訴人辛○○、上訴人丑○
○各五萬股，被上訴人壬○○○、癸○○各二萬五千股（下稱原
始股東名簿股東股份之登載），由曾美德擔任董事長。美德公司
設立登記後，其股東轉讓股權情事依序如下：曾美德於八十六年
十二月二十四日將十萬股讓與丑○○，於八十七年十月三日分別
自壬○○○、癸○○各受讓二萬五千股，於八十七年十月二十六
日自曾陳松蘭受讓四萬股；丑○○於八十七年十二月十日讓與一
萬股予上訴人己○○，讓與五千股予上訴人庚○○；曾美德於八
十七年十二月二十六日將十萬股讓與丑○○；丑○○則於八十九
年三月十五日分別轉讓上訴人甲○○、鍾劉菊娣、丙○○、丁○
○、戊○○各一萬五千股（下稱歷次股權轉讓情形）。美德公司
於九十二年六月二十八日在高雄縣美濃鎮○○路○段四○一號召
開股東會（下稱系爭股東會）改選董事、監察人，決議結果由子
○○、辛○○、壬○○○當選董事，癸○○當選監察人（下稱系
爭決議），美德公司明知召集上開股東會時，上訴人均為股東，
卻未通知上訴人出席，致出席股東所代表之股份總數未超過已發
行股份總數二分之一，該決議顯屬不成立，且決議內容選任已不
具有股東身分之壬○○○、癸○○分別擔任董事、監察人亦屬無
效，美德公司基於系爭決議而與子○○、辛○○、壬○○○、癸
○○成立之董、監事委任關係，自屬不存在等情。爰求為：(一)確
認美德公司與子○○、辛○○、壬○○○間之董事委任關係不存
在。(二)確認美德公司與癸○○間之監事委任關係不存在之判決。
被上訴人則以：歷次股權轉讓情形係於九十三年九月九日經另案
最高法院九十三年度台上字第一八三四號裁定駁回上訴確定後始
確定。然系爭股東會之召集及決議之作成，則於九十二年六月二
十八日即該歷次股權轉讓情形確定之前，並依召集當時之股東名
簿記載辦理。美德公司已通知公司股東名簿登載之股東，並選任
股東名簿登載之股東為董事、監察人，系爭決議並無不成立或內
容無效之情事。況於九十二年六月二十八日系爭決議所選出之董
事、監察人，已於九十五年八月十日改選出下屆董事、監察人而
解任，委任關係已成過去，上訴人就過去之法律關係請求確認，
顯非正當等語，資為抗辯。
原審依審理之結果，以：按確認法律關係成立或不成立之訴，以
確認現在之法律關係為限，如已過去或將來應發生之法律關係，
則不得為此訴之標的。查美德公司於九十二年六月二十八日召開
系爭股東會，改選董事、監察人，決議由子○○、辛○○、壬○
○○當選董事，癸○○當選為監察人，任期自當選日起三年。惟
系爭決議所選任之董事、監察人均已於原審事實審言詞辯論終結
前之九十五年八月十日，因美德公司另行召開股東會改選董事、
監察人而不存在等事實，為兩造所不爭執，並有被上訴人提出之
九十五年股東會議議事錄、董事會議事錄、股份有限公司變更登
記表各一份在卷足憑。是以子○○、辛○○、壬○○○、癸○○
與美德公司間之董事、監察人委任關係，亦因任期屆滿，經於九
十五年八月十日之改選而成為過去之法律關係，則上訴人就美德
公司於九十二年六月二十八日選任曾能昌、辛○○、壬○○○為
董事、選任癸○○為監察人之委任關係請求確認不存在，顯係對
於已過去之法律關係提起確認之訴，自非正當，不應准許。本件
訴訟並無即受確認判決之法律上利益，上訴人提起本件確認之訴
，於法不合，應予駁回等詞，因而維持第一審所為上訴人敗訴之
判決，駁回其上訴，經核於法並無違背。上訴論旨，就原審取捨
證據及認定事實之職權行使，指摘原判決不當，求予廢棄，非有
理由。
據上論結，本件上訴為無理由。依民事訴訟法第四百八十一條、
第四百四十九條第一項、第七十八條，判決如主文。
中    華    民    國  九十七  年    八    月    八    日
                      最高法院民事第二庭
                          審判長法官  吳  正  一
                                法官  劉  福  聲
                                法官  阮  富  枝
                                法官  陳  國  禎
                                法官  陳  重  瑜
      本件正本證明與原本無異
                                      書  記  官
中    華    民    國  九十七  年    八    月  二十五  日
                                                    ｍ


司法院資訊處製作；財團法人民間司法改革基金會備份。
